臺灣桃園地方法院交通事件裁定　　　96年度交聲字第461 號
原處分機關　交通部公路總局新竹區監理所桃園監理站
異　議　人
即受處分人　甲○○
上列異議人因違反道路交通管理處罰條例案件，對於交通部公路
總局新竹區監理所桃園監理站民國96年7 月12日所為之裁決處分
（原處分案號：桃監裁罰字第裁52－DB0000000 號），聲明異議
，本院裁定如下：
    主  文
異議駁回。
    理  由
一、按駕駛人駕駛汽車，應遵守道路交通號誌之指示，車輛面對
    圓形紅燈表示禁止通行，不得超越停止線或進入路口；汽車
    駕駛人，行經有燈光號誌管制之交岔路口闖紅燈者，處新臺
    幣（下同）1,800 元以上5,400 元以下罰鍰；又汽車駕駛人
    有第53條情形者，記違規點數3 點，道路交通安全規則第90
    條、道路交通標誌標線號誌設置規則第206 條第5 款第1 目
    、道路交通管理處罰條例第53條第1 項、第63條第1 項第3
    款分別定有明文。
二、原處分意旨略以：本件異議人即受處分人甲○○騎乘SE0 －
    611 號輕型機車於民國96年5 月28日下午5 時20分許，行經
    桃園縣桃園市○○○路與中埔一街口，為桃園縣政府警察局
    交通警察隊員警查獲「闖紅燈（往南桃園交流道）」違反道
    路交通管理事件，以桃警局交字第DB0000000 號通知單舉發
    ，移送原處分機關處理，經原處分機關認確有上開違規情事
    ，於96年7 月12日依道路交通管理處罰條例第53條第1 項、
    第63條第1 項第3 款之規定，裁決罰鍰1,800 元，並記違規
    點數3 點。
三、異議人經本院傳喚未到，然據其所提出聲明異議意旨略以：
    執勤員警無任何事證證明，況伊當時根本停在紅綠燈口，並
    未闖越，伊所騎乘機車，車齡已近十年（車子老舊），常會
    自動熄火，當日伊還是停在紅綠燈口時，只怕機車會在紅綠
    燈口熄火，所以輕摧油門，讓車保持運轉，並未闖越云云。
四、經查：
  (一)異議人騎乘SE0 －611 號輕型機車於上開時、地經警以上開
    違規情形為由掣單舉發，嗣原處分機關於96年7 月12日依道
    路交通管理處罰條例第53條第1 項、第63條第1 項第3 款規
    定裁罰1,800 元，並記違規點數3 點之事實，業經原處分機
    關96年8 月10日竹監桃字第0960016275號函及所附意見記載
    明確（見本院卷第9 至10頁），且為異議人所不爭執（見本
    院卷第2 頁），並有桃園縣政府警察局96年5 月28日桃警局
    交字第DB0000000 號舉發違反道路交通管理事件通知單、交
    通部公路總局新竹區監理所桃園監理站96年7 月12日桃監裁
    罰字第裁52－DB0000000 號違反道路交通管理事件裁決書各
    1 紙在卷可稽（見本院卷第11至12頁），是此部分事實首堪
    認定。
  (二)而按警員之舉發交通違規，是道路交通管理處罰條例所規定
    之職權行使，且該行使有立法機關之授權。而闖紅燈等違規
    行為之取締，依其違規行為本質，本多係在瞬間發生，通常
    多委由當場執行取締違規公務員之認識與判斷，且必須為立
    即之取締作為，此為達成維持交通秩序目的所必要，且依道
    路交通管理處罰條例之規定，此種立即性之舉發違規，多依
    警員之認知、判斷以足，並無必須另有其他積極佐證：如其
    他目擊證人或必須拍攝照片等，始構成處分要件之規定。此
    係因執行職務之公務員，通常多具有一定之考選資格與專業
    訓練，且其執法之對象係不特定之大眾，故其立場經立法機
    關推定，應具有客觀、中正與公平之特質，而無故意偏頗之
    虞，是此種逕由公務員所為之事實認定，除非有其他積極證
    據，足資認定公務員於執行職務時，有故意或過失侵害人民
    權利之情形，或處分本身有重大明顯之瑕疵而應予撤銷者外
    ，否則本於行政目的達成之必要與公權力之尊重、公信力之
    維持，司法機關通常亦多予尊重，並儘力維持，以秉持行政
    、司法相互合作、制衡之原理，共同維護國家機能之正常運
    行。
  (三)查本件異議人騎乘車牌號碼SE0 －611 號輕型機車於上開時
    、地違規闖越紅燈後，經警攔停掣單舉發等情，業據證人即
    當場取締掣單舉發之執勤員警乙○○於本院調查時證稱：96
    年5 月28日下午5 時20分許，伊正在桃園市○○○路○路段
    執行路暢勤務，主要是取締違規停車及重點違規，包括闖紅
    燈、無照駕駛、未依規定轉彎等交通違規。當時伊騎乘警用
    機車沿大興西路由南桃園交流道往中正路方向行駛，並停在
    大興西路與中埔二街口等紅燈，適見異議人騎乘機車自伊對
    向車道即沿大興西路由中正路往南桃園交流道方向行駛而來
    ，伊親眼目睹該輛機車闖越大興西路與中埔一街口之紅燈，
    繼續前行至大興西路與中埔二街口，伊見該機車欲繼續前行
    闖越路口，遂伊即在大興西路與中埔二街口迴轉將之攔停，
    因該路口很大，係從中埔一街、中埔二街一起跟大興西路交
    叉之大路口，該路段之黃網線係從中埔一街路口一直繪製到
    中埔二街路口，伊係在中埔二街路口攔停該機車，伊並未指
    示異議人跨越中埔一街路口到中埔二街路口，該機車當時很
    正常，伊見到該機車時，該機車還沒有到中埔一街路口，後
    來他沒有停下來，就闖越中埔一街口之紅燈，又繼續前行，
    騎到中埔二街的路口內，始被伊攔停，過程中其機車均無熄
    火情況，攔停時，他就停在路口中央，亦無需要輕摧油門保
    持車子運作之情形，甚至伊要他往前騎，怕停在路口會被車
    撞，他也不走等語明確（見本院卷第37至40頁），且依證人
    乙○○當庭繪製現場圖及提出現場照片（見本院卷第42至45
    頁）以觀，自證人當時停等紅燈處，確可清楚見到對向車道
    即異議人行經處號誌情形及行車動態，再細酌證人乙○○無
    論就異議人機車當時如何行進、闖越紅燈情節、其如何迴轉
    將之攔停、又在何位置攔停異議人、而異議人始終不遵等節
    ，鉅細靡遺詳述在卷，堪認證人乙○○對本件舉發經過確有
    深刻印象且有清悉記憶，其所述自屬可信。況證人乙○○渠
    僅係依法執行公權力之公務員，與異議人間並無仇怨，且若
    非異議人確有違規一情，證人豈有費力迴轉攔停舉發之必要
    ？是異議人確有上開違規之事實，自堪認定。
  (四)異議人雖以上開情詞置辯。然查，本件案發置有燈光號誌管
    制之交岔路口甚寬，自中埔一街口至中埔二街口均包括在同
    一路口之內，有上開位置圖及照片附卷可稽，則在該路口紅
    燈亮起之際，即應停等於該路口之外，不應再行進入該路口
    ，而異議人既係於該路口號誌為紅燈之際闖入上開路口，縱
    遭警攔停時尚在中埔二街口未及通過上開路口，仍屬闖越該
    路口之紅燈無疑，是其所辯伊當時停在紅綠燈口並未闖越云
    云，即無可採；次查異議人於原處分機關原係辯稱：伊見紅
    燈停車，後來機車熄火（車子老舊），於是伊又輕輕摧油門
    ，重新啟動云云，有卷附交通違規陳述單及查詢單1 紙可按
    （見本院卷第17頁），而渠嗣向本院具狀聲明異議時卻改口
    辯稱：只怕機車會在紅綠燈口熄火，所以輕摧油門，讓車保
    持運轉云云（見本院卷第2 頁），渠就機車是否熄火一節，
    前後不符，已難遽信，何況異議人機車當時並無熄火，亦無
    須輕摧油門保持運轉一情，亦據證人乙○○到庭證述屬實，
    業如前述，佐以異議人遭攔停之地點，亦恰在闖越紅燈後之
    交岔路口內，均足堪認異議人違規闖越紅燈遭警攔停舉發，
    實無機車故障一情至明，異議人所辯，並不足取。
五、綜上所述，異議人有原處分意旨所在違規闖越紅燈之事實甚
    為明確。從而原處分機關依首揭規定，裁處罰鍰1,800 元，
    併記違規點數3 點，核無不當。本件聲明異議為無理由，應
    予駁回。
據上論斷，應依道路交通案件處理辦法第19條，裁定如主文。
中　　華　　民　　國　　96　　年　　8 　　月　　31　　日
                         交通法庭法官  蘇琬能
上正本證明與原本無異。
如不服本裁定，應於裁定送達後5 日內向本院提出抗告狀（應附
繕本），抗告於臺灣高等法院。
                               書記官  許家慧
中　　華　　民　　國　　96　　年　　9 　　月　　12　　日
